【裁判字號】    98,簡上,711
【裁判日期】    990527
【裁判案由】    給付票款
【裁判全文】
臺灣臺北地方法院民事判決             98年度簡上字第711號
上  訴  人  南橋環保工程有限公司
法定代理人  戊○○
訴訟代理人  乙○○
被上訴人    丁○○
訴訟代理人  甲○○
上列當事人間請求給付票款事件，上訴人對於中華民國98年10月
20日本院臺北簡易庭98年度北簡字第27664 號簡易民事判決提起
上訴，經本院於99年5 月13日言詞辯論終結，判決如下：
    主      文
上訴駁回。
第二審訴訟費用由上訴人負擔。
    事實及理由
一、被上訴人起訴主張：甲○○向被上訴人調現而將上訴人公司
    所簽發，以臺北富邦銀行萬華分行為付款人、面額為新臺幣
    （下同）25萬元、發票日為民國98年4 月1 日之支票一紙（
    下稱系爭支票）交付被上訴人，詎被上訴人遵期提示竟不獲
    付款，爰依票據之法律關係提起本訴等語。並聲明：上訴人
    應給付25萬元，及自支付命令狀繕本送達之翌日即98年8 月
    5 日起至清償之日止按年息6 ％計算利息。
二、上訴人則以：伊公司負責人戊○○並不認識被上訴人，亦無
    生意來往，因甲○○向公司會計表示欲幫忙周轉現金，公司
    會計即簽發系爭支票並交付予甲○○代為轉交調款，詎料上
    訴人交付系爭支票後，甲○○遲未將所約定周轉現金匯至公
    司帳戶，復於98年3 月20日自上訴人處領取25萬元現金，故
    系爭支票與伊無涉，應屬於被上訴人與甲○○間消費借貸法
    律關係，被上訴人既未舉證證明其有匯款之事實，則其自不
    得享有票據上之權利或享有優於其前手即甲○○之權利等語
    ，資為抗辯。並聲明：被上訴人之訴駁回。
三、原審為上訴人敗訴之判決，上訴人不服，提起本件上訴，並
    聲明：
    (一)原判決廢棄。
    (二)上開廢棄部份，被上訴人在第一審之訴駁回。
    被上訴人則聲明：駁回上訴。
四、兩造不爭執事項：
    被上訴人持有上訴人所簽發系爭支票，經遵期提示均未獲付
    款，有支票及退票理由單影本在卷可稽（見原審卷第29頁）
五、兩造爭執事項：
    被上訴人主張持有上訴人簽發系爭支票，屆期提示後遭退票
    ，遂爰依票據法律關係，提起本件訴訟請求上訴人給付系爭
    支票票款，上訴人對系爭支票為其所簽發乙節並不爭執，然
    否認被上訴人得請求上訴人給付票款，並以前詞抗辯，是本
    件首應審究者闕為：上訴人以被上訴人非善意取得系爭支票
    資為抗辯是否有據？茲析述如後：
(一)、按票據行為，為不要因行為，執票人不負證明關於給付之原
    因之責任，如票據債務人主張執票人取得票據出於惡意或詐
    欺，抑或係無對價甚至是以不相當對價取得時，則應由該債
    務人負舉證之責。又票據法第14條所謂以惡意或有重大過失
    取得票據者，係指明知或可得而知轉讓票據之人，就該票據
    無權處分而仍予取得者而言，此觀最高法院48年臺上字第10
    1 號判例、85年度臺上字第286 號及78年度臺上字第2262號
    民事判決甚明。本件上訴人既辯以被上訴人取得系爭支票出
    於惡意，參酌上開說明，自應負舉證證明之責。經查，上訴
    人提出3 月營業收入、98年3 月損益表、被上訴人第一銀行
    中和分行帳戶與甲○○土地銀行萬華分行帳戶存摺交易明細
    、98年股東往來明細表等件資料（見原審卷第26頁至第27頁
    、第31頁至第32頁、本院卷第27頁），欲證明甲○○於98年
    3 月20日已向被上訴人領取25萬元，系爭支票與之無涉，屬
    被上訴人與甲○○間消費借貸法律關係云云，惟上訴人3 月
    營業收入及98年3 月損益表，僅能證明上訴人斯時公司營業
    收入、損益等情，復觀諸被上訴人第一銀行中和分行與甲○
    ○土地銀行萬華分行帳戶存摺交易明細，固可知被上訴人與
    甲○○於98年3 月2 日至98年5 月26日有資金往來情事，惟
    被上訴人既依票據法律關係而為請求，則上開被上訴人與甲
    ○○資金往來，即應與上訴人無涉，另依被上訴人98年股東
    往來（阿吉）資料，其上雖載有「摘要：3/20借票」、「票
    號：WH0000000 」、「到期日：98/4/1」、「借方：250,00
    0 」等文字，縱認此部分係指甲○○已自上訴人處領取250,
    000 元，惟此乃上訴人與甲○○間原因關係，是上訴人所提
    出之前揭證據方法，至多僅能證明其簽發交付系爭支票與甲
    ○○之原委，與被上訴人是如何以惡意甚或是詐欺之方式取
    得系爭支票等事實無涉。準此，上訴人就其所稱既未能提出
    積極證據證明之，則其遽依票據法前揭條款所為之主張，難
    認有據。
(二)、又按票據法第14條第2 項所謂以不相當之對價取得票據者，
    不得享有優於其前手之權利，係指取得票據時，所提出之對
    價於客觀上其價值不相當者，其前手之權利如有瑕疵（附有
    人之抗辯），則取得人即應繼受其瑕疵，人的抗辯並不中斷
    ，如前手無權利時，則取得人並不能取得權利而言，有最高
    法院89年度臺上字第358 號裁判參照。次查，被上訴人係因
    甲○○向其調取現金而取得系爭支票等情，業經甲○○於本
    院到庭證稱：「……被上訴人是匯到我的土地銀行萬華分行
    ，匯入245000元，是由會計丙○○○○，是上訴人公司的會
    計小姐，系爭的票是由另外一位會計開的，丙○○○○當天
    存入富邦銀行萬大路分行，是上訴人公司的帳戶，這筆錢是
    用來扎票用的，當天4 月1 日有二張上訴人公司的票，一張
    開給我，一張開給林南耀，開給我的是25萬元票，就是系爭
    的票，因為上訴人公司總經理王先生叫我去調錢，我將票拿
    給跟被上訴人調錢，因為已經3 點20幾分了，被上訴人是用
    金融卡匯款，我有將這張票拿給被上訴人。」等語明確在卷
    （見本院99年1 月26日準備程序筆錄，卷第22頁至第23頁）
    ，與原任上訴人公司會計丙○○○○院到庭證稱：「我當時
    有聽到王瑞豊董事長即乙○○的先生說，公司要借錢去扎支
    票，因為他們之前也有開票給我叫我去與別人調錢。」、「
    我當時在公司，聽到江小姐在說4 月1 日有開2 張票去調錢
    ，1 張交給林南曜顧問，另外1 張交給甲○○。」、「由我
    去甲○○的帳戶領約20多萬，確切數字我忘記了。領錢以後
    ，存入上訴人公司的帳戶中，去支付南橋票款。」等語互核
    相符（見本院99年4 月14日準備程序筆錄，卷第39頁至第41
    頁），堪認被上訴人係以相當之對價取得系爭支票，上訴人
    復未舉證證明被上訴人係無對價或不以相當之對價取得系爭
    支票，其抗辯被上訴人不得享有優於其前手即甲○○之權利
    ，難以採信。
六、綜上所述，被上訴人持有上訴人所簽發系爭支票，經被上訴
    人遵期提示不獲付款，上訴人既未能舉證證明被上訴人有何
    惡意或有重大過失取得系爭支票、亦或無對價或以不相當之
    對價取得系爭支票等情，則上訴人即不得執其與甲○○間所
    存之抗辯事由拒絕履行系爭支票所生之票據債務。從而被上
    訴人本於票據法律關係，請求上訴人給付票款25萬元及自支
    付命令狀繕本送達翌日即98年8 月5 日起至清償日止，按年
    息6 ％計算利息，為有理由，應予准許。原審判命上訴人如
    數給付並依職權宣告假執行，於法並無不合，上訴意旨指摘
    原判決不當，求予廢棄改判，為無理由，應予駁回其上訴。
七、本件事證已臻明確，兩造其餘攻擊防禦方法及未經本院援用
    之證據，核與判決之結果不生影響，爰不予逐一論駁，併此
    敘明。
八、據上論結，本件上訴為無理由，依民事訴訟法第436 條之1
    第3 項、第449 條第1 項、第78條，判決如主文。
中    華    民    國    99    年    5     月    27    日
                  民事第四庭  審判長法  官  周祖民
                                    法  官  林怡伸
                                    法  官  鄧德倩
以上正本係照原本作成。
本判決不得上訴。
中    華    民    國    99    年    5     月    27    日
                                    書記官  林孔華

司法院資訊處製作；財團法人民間司法改革基金會備份。
